臺灣高雄地方法院民事裁定　　　　　　100年度消債聲字第3號
聲　請　人　魏滿福
即　債務人
上列當事人間聲請消費者債務清理事件，本院裁定如下：
    主  文
債務人魏滿福應予免責。
    理  由
一、按法院為終止或終結清算程序之裁定確定後，除別有規定外
    ，應以裁定免除債務人之債務，消費者債務清理條例（下稱
    消債條例）第132 條定有明文。次按法院裁定開始清算程序
    後，債務人有薪資、執行業務所得或其他固定收入，而普通
    債權人之分配總額低於債務人聲請清算前2 年間，可處分所
    得扣除自己及依法應受其扶養者所必要生活費用之數額者，
    法院應為不免責之裁定，但債務人證明經普通債權人全體同
    意者，不在此限，復為消債條例第133 條所明定。又按債務
    人有下列各款情形之一者，法院應為不免責之裁定，但債務
    人證明經普通債權人全體同意者，不在此限：一於7 年內曾
    依破產法或本條例規定受免責；二隱匿、毀損應屬清算財團
    之財產，或為其他不利於債權人之處分；三捏造債務或承認
    不真實之債務；四因浪費、賭博或其他投機行為，致財產顯
    然減少或負擔過重之債務，而生開始清算之原因；五於清算
    聲請前1 年內，已有清算之原因，而隱瞞其事實，使他人與
    之為交易致生損害；六明知已有清算原因之事實，非基於本
    人之義務，而以特別利於債權人中之一人或數人為目的，提
    供擔保或消滅債務；七隱匿、毀棄、偽造或變造帳簿或其他
    會計文件之全部或一部，致其財產之狀況不真確；八故意於
    財產及收入狀況說明書為不實之記載，或有其他故意違反本
    條例所定義務之行為，亦為消債條例第134 條所明定。末按
    債務人有前條各款事由，情節輕微，法院審酌普通債權人全
    體受償情形及其他一切情狀，認為適當者，得為免責之裁定
    ，復為同條例第135 條所明定。
二、經查：
  (一)聲請人聲請更生，前經本院民國97年度消債更字第667 號裁
    定自97年11月17日上午10時起開始更生程序，於更生程序中
    ，本院99年度消債清字第65號裁定聲請人自99年4 月8 日下
    午5 時起開始清算程序，嗣經清算程序拍賣聲請人名下之不
    動產，所得價款優先清償抵押債權後，剩餘新臺幣（下同）
    859,075 元，由普通債權人平均受償，分配比例約56.77%等
    情，經本院依職權調取97年消債更字第667 號、99年消債清
    第65號、99年度司執消債清字第71號卷宗核閱無誤。
  (二)聲請人以販售海產粥為業，於95年、96年間每月所得為35,0
    00元，合計總收入為840,000 元，目前每月所得亦為35,000
    元，有財產及收入狀況說明書、收入切結書附卷可憑。聲請
    人每月除個人生活費用外，尚須與其前配偶共同負擔未成年
    子女3 人之扶養費。以內政部社會司公布之95、96年度高雄
    市每人每月最低生活費10,072元、10,708元之標準計算聲請
    人每月必要生活費用及扶養費用，聲請人於聲請更生（清算
    ）前2 年支出應為623,400 元【｛10,072×12＋（10,072×
    3 ÷2 ）×12｝＋｛10,708×12＋（10,708×3 ÷2 ）×12
    ｝＝623,400 】，則聲請人於開始更生（清算）前2 年間，
    可處分所得扣除自己及依法應受其扶養費之數額，為216,60
    0 元（840,000 －623,400 ＝216,600 ）。本件聲請人之全
    體普通債權人獲分配金額為859,075 元，是以，本件並無債
    權人之分配總額低於聲請人聲請清算前2 年間，可處分所得
    扣除自己及依法應受其扶養者所必要生活費用之數額，依消
    債條例第133 條前段規定應為不免責之情事。
  (三)依卷附債權人提供之聲請人消費明細所示，聲請人之消費內
    容為加油費、電信費、保險費及百貨量販部分，金額僅約數
    百元至數千元不等，尚與一般生活支出相當，難認已逾必要
    消費之範圍；至於餘額代償部分，據債權人所陳報，係用以
    清償聲請人之其他債務，固可知當時聲請人已面臨債務問題
    。然而，此部分係借新還舊，僅減輕聲請人利息負擔，債務
    總額並未減少，聲請人仍須向代償銀行清償，財務缺口依然
    存在，在收入條件未能大幅改善之情況下，金融機構核發現
    金卡予聲請人，便於其取得資金，無怪乎其持續預借現金，
    終至金融機構停止其使用卡片，而未能繼續清償。況且，聲
    請人從92年起至94年12月止，雖偶有金額達60,000元之情形
    ，然此情並非常態，平均每月預借現金金額，約在聲請人自
    陳每月收入35,000元之下，聲請人於預借現金當時既有相當
    之收入，要難概予認定其預借現金之行為，均係具投機、奢
    侈或浪費之特性；至於聲請人從95年1 月起至95年9 月止，
    平均每月預借現金約41,700元，金額固超過其每月收入，然
    尚非鉅額，且此時期已接近債權人停止授權聲請人使用現金
    卡或信用卡之時，不無可能係聲請人因陷入債務困境，為按
    月如期清償債務，而以預借現金之方式填補，猶未可謂係投
    機、奢侈或浪費。再者，依債權表及債權計算書所示，本件
    全體無擔保債權人經清算程序獲分配金額為859,075 元，除
    已佔全體無擔保債務56.77%外，更佔全體無擔保債務本金1,
    173,115 元之73% 。為貫徹消債條例係以重建消費者經濟生
    活之目的，使陷經濟困境之聲請人得以最後手段之免責制度
    為救濟。本院綜合上開情狀予以考量結果，認聲請人消費、
    預借現金之情節並非重大，應予免責。
三、綜上所述，本件查無聲請人有消債條例第133 條前段或第13
    4 條各款所定之情事，依上說明，自應依消費者債務清理條
    例第132 條規定，裁定本件債務人免責，爰裁定如主文。
中    華    民    國  100     年    5     月    31    日
                  民事第三庭    法  官  陳宛榆
上為正本係照原本作成。
如不服本裁定，應於裁定送達後10日內，以書狀向本院提出抗告
，並繳納抗告費新臺幣1千元。
中    華    民    國  100     年    5     月    31    日
                                書記官  周耿瑩